臺灣高等法院台南分院民事裁定　九十四年度抗字第九一號
抗告人　甲○○
上列抗告人因相對人即債權人中國農民銀行股份有限公司與債務
人蔡世賢、羅英妹、王榮輝間給付借款強制執行事件，對於中華
民國九十四年一月七日臺灣臺南地方法院九十二年度執字第二八
六九六號駁回聲明異議之裁定，提起抗告，本院裁定如下：
      主　　文
抗告駁回。
抗告程序費用由抗告人負擔。
      理    由
一、按「第三人就執行標的物有足以排除強制執行之權利者，得
　　於強制執行程序終結前，向執行法院對債權人提起異議之訴
　　。如債務人亦否認其權利時，並得以債務人為被告。」、「
　　當事人或利害關係人，對於執行法院強制執行之命令，或對
　　於執行法官、書記官、執達員實施強制執行之方法，強制執
　　行時應遵守之程序，或其他侵害利益之情事，得於強制執行
　　程序終結前，為聲請或聲明異議。」強制執行法第十五條、
　　第十二條分別定有明文。又「房屋納稅義務人，並非必為房
　　屋所有人，繳納房屋稅之收據，亦非即為房屋所有權之證明
　　。」、「強制執行法第十七條所謂於強制執行開始後，始發
　　見債權人查報之財產確非債務人所有者，應由執行法院撤銷
　　其執行處分，係指查報之財產確非債務人所有者而言。若該
　　財產是否債務人所有尚待審認方能確定，執行法院既無逕行
　　審判之權限，尤非聲明同法第十二條所定之異議所能救濟，
　　自應依同法第十六條之規定（已修正為第十五條），指示主
　　張有排除強制執行權利之第三人，提起執行異議之訴，以資
　　解決。」，亦有最高法院四十年台上字第一二六號、四十九
    年度台抗字第七十二號及七十年台上字第三七六０號判例可
    稽。
二、本件聲明異議及抗告意旨略以：抗告人前提出房屋稅籍證明
    書，證明坐落門牌號碼台南縣七股鄉大埕村大埕八之七號未
    保存登記房屋（下稱系爭未保存登記建物）係抗告人所有，
    抗告人為系爭未保存登記建物之所有權人。相對人如抗辯該
    建物為債務人蔡世賢所有，應舉證證明。否則，僅憑相對人
    之指封即對抗告人所有之系爭未保存登記建物為查封拍賣，
    將失之輕率。按未辦理保存登記之房屋，其所有權依法應歸
    屬於出資興建人即抗告人所有，業經債務人蔡世賢及系爭建
    物之前拍定人黃瓊林證述在卷，抗告人向原審法院聲明異議
    ，竟遭原審法院裁定駁回，為此提起抗告，請求廢棄原裁定
    云云。
三、經查：原審九十二年度執字第二八六九六號強制執行事件，
　　執行債權人即相對人中國農民銀行股份有限公司（下稱農民
　　銀行）以台灣台南地方法院九十二年度促字第三二五七五、
　　三二五七六、三二五七七號支付命令暨其確定證明書為執行
　　名義，請求原審法院拍賣執行債務人蔡世賢所有坐落台南縣
　　七股鄉○○段二三九、二四０地號土地及地上二三二建號建
　　物（門牌號碼：台南縣七股鄉大埕村大埕八之八號），經原
　　審以九十二年度執字第二八六九六號案受理執行在案，其中
　　系爭二筆土地業於九十二年二月十日經原審九十二年度執全
　　字第三０九號辦畢假扣押查封登記。嗣原審法院將上開房地
　　執行拍賣，並於九十三年四月十二日進行第三次拍賣，由第
　　三人林明霞以最高投標金額新台幣（下同）四百二十八萬元
　　得標，惟第三人黃瓊林九十三年五月十日具狀聲明以同一價
    格優先承買。因抗告人向原審法院主張以前揭二筆土地上另
    有未保存登記建物（門牌號碼：台南縣七股鄉大埕村大埕「
    八之七」號，下稱系爭未保存登記建物）係伊所有，不應在
    本件拍賣範圍內等語為由聲明異議。經原審法院通知抗告人
    、優先承買人及債務人到院調查後，於九十三年十月十八日
    撤銷前揭拍定程序。嗣執行債權人農民銀行於同年月二十八
    日具狀就系爭未保存登記建物聲請追加執行，並經原審於同
    年十一月十一日現場查封在案，此有執行債權人農民銀行提
    出之台灣台南地方法院九十二年度促字第三二五七五、三二
    五七六、三二五七七號支付命令暨其確定證明書各乙紙、土
    地及建物登記謄本各乙份及原審第三次拍賣公告、九十三年
    四月十二日拍定筆錄、原審九十三年十月十八日通知函、九
    十三年十一月十一日查封筆錄等附於原審卷可稽，並經本院
    調閱原審法院九十二年度執字第二八六九六號執行卷宗查核
    屬實，抗告人主張系爭未保存登記建物遭執行法院與債務人
    蔡世賢所有上開土地及建物併付查封拍賣之事實，堪信真正
    。
四、經查：
  (一)債務人蔡世賢前向相對人農民銀行借款，曾於八十七年六月
    十一日簽署承諾書，表明將前揭二筆土地提供相對人設定抵
    押權登記，並承諾該地上悉數建物均包括在抵押權設定範圍
    內，若該地上有未保存登記之建物，俟保存登記後願即時無
    條件追加提供相對人設定擔保等語，足證系爭未保存登記建
    物於債務人提供前揭二筆土地予相對人設定抵押權時即已存
    在，債務人並未否認該未保存登記建物係其所有，原執行法
    院依此形式認定系爭未保存登記建物係債務人所有，並准許
    相對人追加執行拍賣，於法尚無不合。
  (二)抗告人雖提出系爭未保存登記建物九十二、九十三年房屋稅
    繳款書及房屋稅籍證明書，主張係系爭未保存登記建物之所
    有權人，惟依最高法院四十年台上字第一二六號及七十年台
    上字第三七六０號判例意旨，房屋稅納稅義務人非必為房屋
    所有權人，抗告人復未舉證證明原始出資興建之證據，空言
    主張為系爭未保存登記建物之所有權人，難謂有據。況依首
    揭說明，抗告人主張對系爭未保存登記建物有所有權存在，
    欲排除強制執行，依法僅得向原審法院民事庭提出第三人異
    議之訴以資救濟，要非向執行法院聲明異議所能解決，原審
    法院以此理由駁回抗告人之聲明異議，經核並無違誤，抗告
    意旨指摘原裁定不當，求為廢棄改判，非有理由，應予駁回
    。
據上論結，本件抗告為無理由，爰依強制執行法第三十條之一，
民事訴訟法第四百九十五條之一第一項、第四百四十九條第一項
、第九十五條、第七十八條裁定如主文。
中　　華　　民　　國　　94　　年　　3 　　月　　8 　　日
                  民事第三庭    審判長法　官　林輝雄
                                      法　官　王明宏
                                      法　官　曾平杉
上為正本係照原本作成。
如不服本裁定，僅得於收受本裁定正本送達後十日內以適用法規
顯有錯誤為理由，向本院提出再抗告狀（須附繕本一份及繳納再
抗告裁判費新台幣一千元），並經本院許可後始可再抗告於最高
法院。
中　　華　　民　　國　　94　　年　　2 　　月　　25　　日
                                      書記官  葉秀珍
【附記】
民事訴訟法第四百九十五條之一第二項準用同法第四百六十六條
之一第一、二項規定：
I對於第二審判決上訴，上訴人應委任律師為訴訟代理人。但上
  訴人或其法定代理人具有律師資格者，不在此限。
II上訴人之配偶、三親等內之血親、二親等內之姻親，或上訴人
  為法人、中央或地方機關時，其所屬專任人員具有律師資格並
  經法院認為適當者，亦得為第三審訴訟代理人。
                                                  J
